【裁判字號】    89,訴,215
【裁判日期】    890902
【裁判案由】    損害賠償
【裁判全文】
臺灣基隆地方法院民事判決  八十九年訴字第二一五號
    原      告  乙○○
                甲○○
    被      告  丙○○
右當事人間，請求損害賠償事件，本院判決如左：
    主    文
被告應給付原告乙○○新台幣伍萬壹仟壹佰伍拾捌元，及自八十九年八月五日起至清
償日止按年息百分之五計算之利息。
被告應給付原告甲○○新台幣肆拾捌萬壹仟陸佰伍拾元，及自八十九年八月五日起
至清償日止按年息百分之五計算之利息。
原告其餘之訴均駁回。
訴訟費用由被告負擔三分之一；餘由原告各自負擔三分之一。
本判決第一項於原告乙○○以新台幣貳萬元供擔保後，得為假執行。
本判決第二項於原告甲○○以新台幣壹拾柒萬元供擔保後，得為假執行。
原告其餘假執行之聲請均駁回。
    事    實
甲、原告方面：
一、聲明：（一）被告應給付原告乙○○新台幣伍拾萬零壹仟柒佰伍拾捌元，及自民
    國八十九年八月五日起至清償日止按年息百分之五計算之利息。（二）被告應給
    付原告甲○○壹佰壹拾捌萬參仟零參元，及自八十九年八月五日起至清償日止按
    年息百分之五計算之利息。（三）願供擔保請准為假執行之宣告。
二、陳述：
  (一)被告丙○○於八十八年一月三日凌晨二時二十分許，駕駛車號ＡＨ─五七○一
      號自用小客車，沿台北縣金山鄉○○○路自金山往淡水方向行駛，於路經該公
      路三五公里處，原應注意該處路段中央劃有分向限制線，速限為四十公里，不
      得超速行駛，且不得跨越分向限制線侵入來車道，而依當時情形，其亦無不能
      注意之情事，惟其仍疏於注意，以五十公里之時速超速行駛，致見前車緊急煞
      車時，無法及時煞停而偏滑跨越分向限制線侵入對向車道，致撞擊在對向車道
      ，由淡水往金山方向行駛，由武俊宏所駕駛之車號ＣＲ─七一九五號自用小客
      車，並使尾隨在ＣＲ─七一九五號車後，由乙○○所駕駛，並附載懷孕六週之
      甲○○之Ｌ九─○九一八號自用小客車閃避不及，亦追撞及丙○○之ＡＨ─五
      七○一號小客車，致駕乙○○左手肘部挫傷瘀血、下頷部挫傷瘀血、右膝部擦
      挫裂傷等身體傷害及乘客甲○○右胸挫傷並血胸、肺部裂傷及流產（經實施子
      宮內膜刮除術）等身體傷害。刑事部分經本院以八十九年基簡交字第一號刑事
      判決處被告徒刑在案。
  (二)依民法第一百八十四條及道路交通安全規則第九十四條第三項、第九十七條第
      一、二項規定，本件被告駕車本應注意前開規定，按其情形又非不能注意，則
      被告顯有重大過失，因其過失致肇事侵害原告，原告等股伊之結果與被告之侵
      權行為間有因果關係，是被告應對原告等人負侵權行為之損害賠償責任。
  (三)原告二人因被告之過失致身體多處受傷，尤以原告甲○○身心受創最為嚴重，
      其於八十八年一月三日事故發生後，即因傷勢嚴重進入加護病房急救，直至八
      十八年一月五日如轉入普通病房醫療，故其因而喪失勞動能力之損害及增加生
      活上之需要費用部分，依民法第一百九十三條、第一百九十五條規定應由被告
      負擔損害賠償責任，故依法請求下列金額：
      １、原告乙○○部分
        (１)醫療費用：原告乙○○因被告之過失行為致其左手肘部挫傷瘀血、下頷
            部挫傷瘀血、右膝部擦挫裂傷等身體傷害，經治療支出醫療費用許一千
            七百五十八元。
        (２)精神慰撫金：原告因被告之過失行為後身體多處受傷，其與原告甲○○
            之懷孕六週胎兒亦因此流產，其精神上亦遭受重創，請求被告給付五十
            萬元之慰撫金。
      ２、原告甲○○部分
        (１)醫療費用：原告甲○○因被告之過失行為致其右胸挫傷並血胸、肺部裂
            傷及流產（經實施子宮內膜刮除術）等身體傷害，經送醫急救並住院治
            療，支出費用為十四萬五千零三元。
        (２)增加生活上需要費用部分：被告之過失行為致原告甲○○身體嚴重受傷
            ，其於八十八年一月三日至同年月二十二日止之住院期間，生活起居均
            賴他人看護，每日看護費用以二千元計，被告住院之十九日期間共支出
            三萬八千元。
        (３)精神慰撫金部分：原告甲○○因被告之過失行為，致身體嚴重受傷，其
            懷孕六週之胎兒並因而流產，其身心所受之創痛實非一般人所得承受，
            又被告於過失碰撞原告後竟未即時將其送醫急救，且迄今不願與原告和
            解，被告之犯行致原告精神受創程度嚴重，請求被告給付原告一百萬元
            之慰撫金。
四、證據：提出診斷證明書二份、台灣基隆地方法院檢察署檢察官聲請簡易判決處刑
    書一份、醫療收據十一紙(以上均為影本)為證。
乙、被告：
一、聲明：駁回原告之訴。
二、陳述：對過失致原告等人身體受傷之行為並不爭執，僅以原告要求賠償金額太高
    無法負擔等情。
丙、本院依職權調閱本院八十九年基簡交字第一號刑事案卷。
    理    由
一、本件原告主張：被告丙○○於八十八年一月三日凌晨二時二十分許，駕駛車號Ａ
    Ｈ─五七○一號自用小客車，沿台北縣金山鄉○○○路自金山往淡水方向行駛，
    於路經該公路三五公里處，原應注意，而依當時情形，其亦無不能注意之情事，
    仍疏於注意，以五十公里之時速超速行駛，致見前車緊急煞車時，無法及時煞停
    而偏滑跨越分向限制線侵入對向車道，致撞擊在對向車道，由淡水往金山方向行
    駛，由武俊宏所駕駛之車號ＣＲ─七一九五號自用小客車，使尾隨在ＣＲ─七一
    九五號車後，由乙○○所駕駛，並附載懷孕六週之甲○○之Ｌ九─○九一八號自
    用小客車閃避不及，亦追撞及丙○○之ＡＨ─五七○一號小客車，致駕乙○○左
    手肘部挫傷瘀血、下頷部挫傷瘀血、右膝部擦挫裂傷等身體傷害及乘客甲○○右
    胸挫傷並血胸、肺部裂傷及流產（經實施子宮內膜刮除術）等身體傷害。刑事部
    分經本院以八十九年基簡交字第一號刑事判決處被告有期徒刑四月之事實，業據
    其提出被告不爭執之診斷書二份，並經本院調閱上開刑事案卷屬實，且本件車禍
    之肇事原因，經送台灣省台北縣區車輛行車事故鑑定委員會鑑定結果，亦認定事
    故之原因係因被告丙○○超速，並在劃有分向限制線路段駛入來車道，有該委員
    會八十八年七月二十二日八八北行字第一○七一號鑑定意見在卷可按，則被告徒
    以原告請求賠償之金額過高無力負擔等語置辯，無礙於其損害賠償責任之成立，
    尚非可採；是被告之過失行為，與原告二人之傷害結果，有相當因果關係，是原
    告前開主張，堪信屬實。
二、原告請求被告賠償費用，是否應予准許，分述為次：
  (一)原告乙○○部分
      １、醫療費一千七百五十八元部份：查其中診斷證書費二筆合計六百元，非治
          療上之支付，不應准許。其餘醫療費一千一百五十八元，依原告所受傷害
          及各收據載明治療費別，自屬治療上之必要費用，應由被告賠償。
      ２、精神慰撫金五十萬元部分：查原告乙○○所受之傷為左手肘部挫傷瘀血、
          下頷部挫傷瘀血、右膝部擦挫裂傷多處，肉體、精神受有痛苦，唯其主張
          其妻即原告甲○○因此次事故致流產云云，惟此部分之慰撫金，係針對原
          告乙○○自身因身體受傷所得請求之非財產上損害，尚不及於其妻即原告
          甲○○的部分，是本院斟酌實際情況，及兩造之身分、地位，原告請求五
          十萬元，自嫌過高，應予核減為五萬元元，方屬公允，逾此數額之請求，
          為無理由。
  (二)原告甲○○部分
      １、醫療費十四萬五千零三元部份：查其中診斷證書費二筆合計一千一百元、
          衛生用品二百五十元，非治療上之支付，不應准許。其餘醫療費十四萬三
          千六百五十三元，依原告所受傷害及各收據載明治療費別，自屬治療上之
          必要費用，應由被告賠償。
      ２、增加生活上需要費用三萬八千元部分：原告主張受傷後，自八十八年一月
          三日起至同年月二十二日止，共十九日，不能下床自由行動，需由他人看
          護照顧等情。核其所受之右胸挫傷並血胸、肺部裂傷及流產（經實施子宮
          內膜刮除術）等身體傷害，其住院期間之日常生活確需他人看護照料，且
          依證人莊淑容即實際看護原告甲○○之人到院陳稱：原告甲○○自受傷住
          院到出院的十九天期間，因其母無法隨時照顧，所以請她二十四小時看護
          ，每天的看護費用依一般價格收取二千元等語，是此部分之請求，確屬增
          加生活上之需要而支出，自應准許。
      ３、精神慰籍金一百萬元部分：查原告受有右胸挫傷並血胸、肺部裂傷及流產
          （經實施子宮內膜刮除術）等身體傷害，肉體、精神受極大痛苦；且其因
          被告之過失傷害行為，致其懷孕六週之胎兒需施以人工流產術而不保，所
          受之身心創痛確難以承受，本院斟酌實際情況，及兩造之身分、地位，原
          告請求一百萬元，確有過高，應予核減為三十萬元，方屬公允，逾此數額
          之請求，為無理由。
三、從而原告依據侵權行為之規定，請求被告給付原告乙○○五萬一千一百五十八元
    元、給付原告甲○○四十八萬一千六百五十三元，及均自本院第一次開庭日即八
    十九年八月五日起至清償日止按年息百分之五計算之法定遲延利息，要無不合，
    應予准許；逾此部分之請求，即屬無據，應予駁回。
四、原告陳明願供擔保，聲請宣告假執行，經核其勝訴部份，合於法律之規定，爰酌
    定相當之擔保金額宣告之；其餘假執行之聲請，因訴之駁回而失所依附，不予准
    許。
五、結論：本件原告之訴，為一部有理由，一部無理由，並依民事訴訟法第七十九條
    但書、第八十五條第一項但書、第三百九十條第二項，判決如主文。
中      華      民      國    八十九    年      九      月    二      日
                                  台灣基隆地方法院民事庭
~B法      官  何怡穎
右為判決正本係照原本作成。
如對本判決上訴，須於判決送達後廿日內向本院提出上訴狀，敘述上述之理由，上述
於臺灣高等法院，並按他造當事人之人數附具繕本。
中      華      民      國    八十九    年      九      月    四     日
~B法院書記官  莊國南


司法院資訊處製作；財團法人民間司法改革基金會備份。
